【裁判字號】    85,台上,3930
【裁判日期】    850815
【裁判案由】    過失致人於死
【裁判全文】
最高法院刑事判決                              八十五年度台上字第三九三○號
    上訴人  甲○○  男
右上訴人因過失致人於死案件，不服台灣高等法院中華民國八十四年十一月十日第二
審判決（八十四年度交上訴字第二四五號，起訴案號：台灣士林地方法院檢察署八十
四年度偵字第九九四四號），提起上訴，本院判決如左：
    主  文
上訴駁回。
    理  由
按刑事訴訟法第三百七十七條規定，上訴於第三審法院，非以判決違背法令為理由，
不得為之。是提起第三審上訴，應以原判決違背法令為理由，係屬法定要件。如果上
訴理由狀並未依據卷內訴訟資料，具體指摘原判決不適用何種法則或如何適用不當，
或所指摘原判決違法情事，顯與法律規定得為第三審上訴理由之違法情形，不相適合
時，均應認其上訴為違背法律上之程式，予以駁回。本件上訴意旨略稱：(一)原判決認
定上訴人所駕駛之自用小客車，與被害人所騎乘之機車對向相撞，致其倒地受傷，與
卷內資料所載雙方之車右側靠慢車道部分有擦撞之情況不符，理由矛盾。(二)起訴事實
僅及於上訴人駕車拖駛被害人身體致死部分，原審逕認上開撞擊部分上訴人應負過失
責任，成立過失接續犯，適用法則不當云云。
惟查本件原判決認定上訴人無照酒後駕駛ＨＢ－七○二一號自用小客車，於民國八十
三年十月二十五日晚二十二時許，行經台北市○○區○○路二段一號前上坡路段，未
注意車前狀況及兩車併行間隔，仍超速急駛，致其車左前車角與被害人王宏榮所乘機
車左前車蓋處擦撞，王宏榮人車倒地右側頭部骨折腦傷出血，上訴人未下車處理，仍
駛離現場，致王某遭其車左後輪避震器勾卡，被拖行約一‧二五公里，至同市○○路
○段四十一號前，始經他人發覺告知，並因胸部拖擦碰傷，肺出血休克併前腦出血死
亡，上訴人即向警方自首等情。因而撤銷第一審不當之判決，改處上訴人過失致人於
死罪刑，已詳認定犯罪事實之依據及憑以認定之理由，並對上訴人所辯其車並未與
被害人機車對向相撞，致其倒地受傷等語，如何不足採信，詳加指駁，從形式上觀察
，原判決並無任何違背法令之處。按證據之取捨、事實之認定，屬事實審法院之職權
行使，苟其判斷與論理法則及經驗法則無違，即不得任意指為違法。本件原判決依憑
法醫之解剖鑑定意見，認被害人因車禍右側頭部碰傷致頭骨骨折腦出血傷，再遭車拖
擦碰撞等情；及卷附照片暨交通警察大隊交通事故補充資料所載，上訴人所駕小客車
左前角有撞痕、被害人機車左前車頭蓋亦有擦痕（相驗卷第二十、三十九、四十六、
五十八等頁）；又警員蔡國榮、夏傑峰迭證稱上訴人之妻（當時坐於車內）曾向警員
表示，案發時有看到機車滑倒在地，車下有聲音，有問上訴人要否下車觀看各等語（
第一審卷第三十五、四十八等頁，原審卷第七十頁）為證據，而認定兩車對向相撞，
被害人倒地頭部受傷，上訴人有過失等情，自與經驗法則、論理法則相符，交通警察
單位為交通事故主管單位，其所載資料斷無誤左為右之理，上訴意旨徒以觀看方向有
異，認有左右認定之誤，核屬無稽。至上訴人既先過失撞倒被害人受傷，再將之拖擦
而行致死，其過失行為自僅受法律上之一次評價，原判決就起訴書漏未認定之前段部
分加以審究，自合審判不可分之原則，難謂適用法則不當。上訴意旨徒憑己見，對原
審採證、認事、用法之職權行使，為事實上之爭執，與法律規定得為第三審上訴理由
之違法情形，不相適合，其上訴違背法律上之程式，應予駁回。又本件雖屬刑事訴訟
法第三百七十六條第一款所列之案件，惟於修正刑事訴訟法施行前，原得上訴於第三
審法院，且已繫屬於法院，依刑事訴訟法施行法第五條第一項規定，仍應依施行前之
法定程序終結之，附此明。
據上論結，應依刑事訴訟法第三百九十五條前段，判決如主文。
中      華      民      國    八十五    年      八      月     十五     日
                              最高法院刑事第九庭
                                  審判長法官  謝  家  鶴
                                        法官  羅  一  宇
                                        法官  吳  昭  瑩
                                        法官  花  滿  堂
                                        法官  陳  世  淙
      右正本證明與原本無異
                                              書  記  官
中      華      民      國    八十五    年      八      月    二十一    日
                                                                        Ｖ


司法院資訊處製作；財團法人民間司法改革基金會備份。
